臺灣桃園地方法院刑事判決　　　　　　　96年度重訴字第11號
公　訴　人　臺灣桃園地方法院檢察署檢察官
被　　　告　甲○○
　　　　　　　　　　（
選任辯護人　呂翊丞律師
上列被告因違反毒品危害防制條例案件，經檢察官提起公訴（95
年度偵字第25950 號、96年度偵字第3714號），本院判決如下:
    主  文
甲○○共同運輸第一級毒品，處有期徒刑壹拾捌年。扣案之第一
級毒品海洛因肆包（合計淨重貳仟柒佰壹拾點壹捌公克，純度
百分之八十五點四四，純質淨重貳仟佰壹拾捌點壹肆公克），
沒收銷燬之，扣案之前開第一級毒品海洛因外包裝袋肆個及行李
箱壹個，均沒收之。
    事  實
一、甲○○明知海洛因係毒品危害防制條例第2 條第2 項第1 款
    所列管之第一級毒品，不得非法運輸，且為行政院依據懲治
    走私條例所規定未經許可不得私運來台之管制物品，不得運
    輸進口，竟仍與真實姓名年籍不詳、綽號「泰哥」之成年男
    子、及綽號「毛哥」之成年男子共同基於運輸第一級毒品海
    洛因之犯意聯絡，於民國95年12月4 日，由甲○○與乙○○
    （另案經檢察官偵查）先共同搭機前往泰國，抵達泰國後住
    宿於曼谷格蘭飯店，「泰哥」隨即於95年12月5 日凌晨0時
    許，委由姓名年籍不詳之某男子將夾層內藏有第一級毒品海
    洛因4 包（合計淨重2713.18 公克，純度85.44 % ，純質淨
    重2318.14 公克）之行李箱1 個送至格蘭飯店甲○○住宿之
    房間內交付予甲○○要甲○○帶回台灣。甲○○與乙○○在
    泰國地區旅遊後，於95年12月9 日，攜帶前述夾藏有第一級
    毒品海洛因4 包之行李箱1 只自泰國曼谷搭乘荷蘭航空KL－
    877 號班機返抵臺灣而將海洛因4 包輸入臺灣地區，嗣於95
    年12月9 日晚間8 時30分許，其2 人在桃園機場通過海關行
    李查驗台時，為法務部調查局桃園縣調查站人員當場查獲，
    並扣得第一級毒品海洛因4 包（合計淨重2713.18 公克，純
    度85.44 ％，純質淨重2318.14 公克）。
二、案經法務部調查局桃園縣調查站及臺南縣政府警察局報請臺
    灣桃園地方法院檢察署檢察官偵查起訴。
    理  由
壹、證據能力部分：
一、扣案之毒品等物：
    扣案之上開第一級毒品海洛因、行李箱等物，均與本案事實
    具有自然的關聯性，並無證據證明係公務員違背法定程序或
    經偽造、變造所取得，是認上開扣案物均有證據能力。
二、上開毒品之鑑定書：
    按法院或檢察官得囑託醫院、學校或其他相當之機關、團體
    為鑑定，或審查他人之鑑定，並準用第203 條至第206 條之
    1 之規定（不包括第202 條囑託個人鑑定時應命鑑定人於鑑
    定前具結之規定），而鑑定之經過及其結果，應命鑑定人以
    言詞或書面報告，刑事訴訟法第208 條第1 項前段及第206
    條第1 項分別定有明文。查本件扣案之毒品，由檢察官指揮
    承辦員警送往法務部調查局鑑定，該機關長期受囑託鑑定刑
    事案件之毒品證物，以協助偵辦刑案，所為之鑑定，自具有
    相當之專業及可信度，且該機關之鑑定人員係依法令從事公
    務之人員，亦將鑑定經過及其結果（詳下述）詳細載明於鑑
    定書上，並無任何顯不可信之情況，參照上開刑事訴訟法明
    文暨同法第159 條之4 第1 款之規定，本案所引用該毒品鑑
    定書自有證據能力，均合先敘明。
三、按被告以外之人於審判外之陳述，雖不符前4 條之規定，而
    經當事人於審判程序同意作為證據，法院審酌該言詞陳述或
    書面陳述作成時之情況，認為適當者，亦得為證據。當事人
    、代理人或辯護人於法院調查證據時，知有第159 條第1 項
    不得為證據之情形，而未於言詞辯論終結前聲明異議者，視
    為有前項之同意。刑事訴訟法第159 條之5 規定有明文。本
    案公訴人所引為證據之通訊監察譯文，被告及其辯護人對該
    通訊監察譯文之證據能力均不爭執，且於言詞辯論終結前亦
    未聲明異議，又該通訊監察譯文係從事公務之人員經合法監
    聽而依職權作成之譯文，有通訊監察書及附表在卷可稽，本
    院審酌該譯文作成時之情況，認為適當，具有證據能力。
貳、實體部分：
一、訊據被告甲○○固坦承有受「泰哥」及「毛哥」之指示，自
    泰國運輸第一級毒品海洛因入台，惟矢口否認有何運輸第一
    級毒品之罪嫌，並辯稱：係因其與其家人安全遭到脅迫，才
    不得已而為犯罪云云。辯護人為被告辯護意旨略以：被告之
    行為是否符合自首及毒品危害防制條例第17條減輕其刑規定
    請鈞院斟酌云云。經查：
  (一)被告於上揭時間、地點攜帶內裝有第一級毒品海洛因4 包之
    行李箱入境，而為警查獲之事實，業經被告於本院審理時坦
    承其知道其自泰國攜帶回國之行李箱內裝有第一級毒品海洛
    因，且係「泰哥」、「毛哥」指示其前往泰國運輸毒品回台
    等情（見本院卷第193 頁），亦經證人乙○○、丙○○於本
    院審理時證述明確（見本院卷第137 頁至第146 頁、第71頁
    至第77頁），且有照片9 張（見臺灣桃園地方法院檢察署96
    年度偵字第3714號偵查卷影卷第19頁至第23頁）、搜索扣押
    筆錄1 份（見上開偵卷影卷第16頁至第17頁）、勘察採證同
    意書2 份（見上開偵卷影卷第38頁至第39頁）、台北關稅局
    扣押貨物運輸工具收據及搜索筆錄1 份（見上開偵卷影卷第
    32頁）、被告護照1 份、中正國際機場（現已更名為桃園國
    際機場）入出境服務站檢查通知單2 張（見上開偵卷影卷第
    35頁至第36頁）、託運行李條碼2 張附卷可稽，並有扣案之
    白色粉末4 包、行李箱1 個可按。又扣案之白色粉末4 包經
    送法務部調查局鑑驗結果，均含第一級毒品海洛因成分，合
    計淨重2713.18 公克（空包裝總重170.56公克），純度85.
    44% ，純質淨重2318.14 公克，有法務部調查局96年1 月1
    日調科壹字第09523055000 號鑑定書1 份在卷可稽（見本院
    卷第28頁）。又扣案之行李箱經本院當庭勘驗結果：長52公
    分、寬40公分、高21公分，行李箱內置鋁製邊框，而該邊框
    有內外2 層，經肉眼觀察，鋁製邊框內層與外層之平面仍留
    有白色粉末，有本院勘驗筆錄及照片2 張在卷可稽（見本院
    卷第194 頁、第199 頁），足認被告自泰國搭機返台所託運
    之行李箱內確實藏有第一級毒品海洛因無訛。是被告確實有
    運輸第一級毒品海洛因入台之犯行。
  (二)被告雖辯稱係受脅迫始運毒云云。惟被告甲○○於抵達泰國
    後，於95年12月8 日，泰哥曾以0000000000號行動電話撥打
    至被告甲○○所住宿之泰國某飯店（電話號碼0000000000號
    ）給甲○○，其2 人間之通話內容略為：【泰哥：「…那你
    自己覺得那個盒子OK嗎？」、被告：「我覺得很危險，因為
    那個底會開」、泰哥：「就開不開，這個就是我要告訴你的
    ，今天基本上就是你自己知道的，警方從外表看是OK吧，今
    天沒有什麼的話，人家也不會去看你的內容吧」、被告：「
    那回來車站（指機場）那邊會有小動物（指緝毒犬）嗎？」
    、泰哥：「基本上是沒有的啦，在車站那邊基本上是沒有的
    啦，反正你自己還是機靈一點啦。」、被告：「這個箱子上
    不了車」、泰哥：「上不了車，為什麼？」、被告：「我沒
    辦法載上車，我一定要託運。」、泰哥：「很大嗎？」、被
    告：「對啊」、泰哥：「那為什麼你早沒有告訴我？」、被
    告：「這根本上不了車」、泰哥：「應該是可以上車的吧，
    盒子很大的嗎？」、被告：「因為那不是小的那種箱子，是
    那種中型的旅行箱，所以上不了」、泰哥：「這樣子啊」、
    被告：「第一天來時，我一看哇靠，怎麼這麼大，跟毛哥說
    的不一樣。」、泰哥：「這樣子啊」、被告：「我一看我嚇
    一跳。」、泰哥：「你那天沒有告訴我，基本上我是知道，
    我是知道這邊是沒有那個啦，在這邊的是沒有小動物啦。」
    、被告：「這個一定要託運啦，這個一定上不了飛機。」、
    泰哥：「喔喔喔，這樣子啊，我現在才知道，你那天沒有告
    訴我，不然的話我去問那邊到底是怎麼回事。」、被告：「
    這個箱子可以裝很多東西。」、泰哥：「好啦，那我跟你說
    ，那你就衣服啊，土產啊，就盡量擺一下。」、被告：「我
    們從來到現在買的東西還放不完，我現在擺了很多東西，可
    是還是很空。」、泰哥：「那你就再去買些雜七雜八的啊，
    T 袖啊之類的，這個」、被告：「對、對，我的意思是這箱
    子很大」、泰哥：「基本上就沒什麼問題，那另外我跟你說
    這邊車站喔，它不是有那個什麼可以幫那個…就是好像束帶
    一樣外面可以幫捆一下這樣子，你懂我意思嗎？就是那個機
    器的，對，你那個到時候去繃一下，我記得一個好像10塊還
    是20塊他會幫你用，機器的用綁帶的會幫你繃緊。」、被告
    ：「這邊的嗎」、泰哥：「對，就是你這邊的車站，對，就
    你還沒去，那個車票還沒有去之前嘛，那邊他就有那種服務
    了。」、被告：「好好，那我知道了，還有一件事我想要跟
    你談，那我回去我可以拿多少？」、泰哥：「你現在不要跟
    我講這些，那個不是問題嘛，這時候還跟我講這些，你真是
    ，」、被告：「…我當鋪那邊我有…」、泰哥：「我就跟你
    說這個不是問題，OK你相信我這句話，這些都不是問題」、
    被告：「好，那我儘量買東西把它填滿…」】，【被告：「
    …那大哥你要幫我問一下怎麼給我這麼大的箱子」、泰哥：
    「這個我會去喬的，反正這個因為我現在人沒在現場，那個
    薪水那些的你不用擔心，只會增加不會減少的，這個情況那
    邊也是變成跟原來所講的有點出入，你這個不用去擔這方面
    的心，OK，反正你現在就是順順的把這個任務給完成，OK？
    所以我們現在先不研究這個，現在跟之前所講的有點出入，
    一個是現在你是怎樣？不想還是怎樣，你就告訴我，我叫那
    邊處理，那你如果還有意願的話，你就看看看怎麼讓它圓滿
    ，那個其他細節什麼的我們再來研究。」、泰哥：對嘛，如
    果還有這個意願的話，細節什麼的我們回來再來研究，反正
    什麼都好談啦，…」、被告：「好好好，那就這樣了」、泰
    哥：「那就祝你旅途愉快，平安。」】等語；又於95年12月
    9 日，被告以0000000000號行動電話撥打0000000000號行動
    電話給「泰哥」，通話內容略為【被告：「箱子要怎麼辦，
    一定要託運啊。」、泰哥：「嗯」、被告：「沒有辦法像毛
    哥說的一樣，要提上飛機提不上去啦，那要不要託運啊？」
    、泰哥：「昨天不是已經說了嗎？」、被告：「它就是已經
    塞的滿滿的，很緊很緊，它這個箱子不是像有密碼鎖的，它
    這個是沒有密碼鎖的，一拉就開了。」、泰哥：「那沒有什
    麼問題啊。」、被告：「機場不會拉開來看嗎？」、泰哥：
    「不會啦，不會啦」、被告：「不會那就沒什麼問題了，因
    為現在該打包的我都已經打包好了」】等語，有監聽譯文、
    臺灣高雄地方法院檢察署通訊監察書及附表在卷可稽（見本
    院卷第147 頁至第157 頁）。且證人即與被告一同前往泰國
    之乙○○於本院審理時亦證稱：我與被告前往泰國時，我帶
    了1 個簡便的包包，被告帶了1 個側背包，到了泰國第一天
    晚上有人來敲門，因為我很累，沒有看是誰，第二天被告就
    跟我說，是他在泰國的朋友拿來一個行李箱，行李箱後來一
    直沒有拿出來，直到我們要回台之前，被告將我們在當地買
    的衣服放在該行李箱裏面，被告說我買的較多，行李箱給我
    裝，然行李箱內裝的都是衣服、鞋子，但我有發覺行李箱太
    重等語綦詳。綜合上揭被告與「泰哥」之通訊內容及證人乙
    ○○之證述可知，被告確實明知泰哥、毛哥等人是要其前往
    泰國運輸第一級毒品回台，且因發現泰國方面的人所交付裝
    有海洛因的行李箱體積過大，並主動於電話聯繫中告知「泰
    哥」無法以手提行李方式自行提上飛機，恐需託運等情，並
    進一步與「泰哥」商量如何解決，且同意以其與乙○○在泰
    國所購買衣物裝入行李箱內，並要求乙○○將她所購買的衣
    服裝入行李箱內，再與泰哥自動提及運輸毒品回台後其可獲
    得多少利益等情，尚難認為被告有受到脅迫之情事。況被告
    於本院審理時亦證稱：其無法提出證據證明有遭脅迫之情事
    ，故被告辯稱其係遭脅迫云云，顯不足採信。
二、按海洛因屬毒品危害防制條例第2 條第2 項第1 款所列管之
    第一級毒品，亦為行政院依懲治走私條例合法授權公告「管
    制物品項目及其數額」之甲項管制進出口物品；且按懲治走
    私條例第12條另特別規定：「自大陸地區私運物品進入臺灣
    地區，或自臺灣地區私運物品前往大陸地區者，以私運物品
    進口、出口論，適用本條例規定處斷」；被告明知「泰哥」
    、「毛哥」所託帶之物為第一級毒品海洛因，且確知行李箱
    內藏有4 包海洛因，竟決意攜帶該行李箱飛抵台灣以私運該
    等海洛因入境，核其所為，係犯毒品危害防制條例第4 條第
    1 項之運輸第一級毒品罪及懲治走私條例第2 條第1 項之私
    運管制物品進口罪。被告持有毒品之低度行為，應為運輸毒
    品之高度行為所吸收，不另論罪；且既已不另論處持有之罪
    ，當無毒品危害防制條例第11條第4 項持有達淨重5 公克以
    上之海洛因加重其刑至二分之一之適用餘地。又被告與真實
    姓名年籍不詳、綽號「泰哥」及「毛哥」之成年男子間，就
    上揭犯行有犯意聯絡及行為分擔，應論以共同正犯。又被告
    以一私運行為，觸犯上述2 者保護法益不同之罪名，屬想像
    競合犯，應依刑法第55條之規定，從一重之運輸第一級毒品
    罪處斷。
三、查被告此次所運輸入境之第一級毒品海洛因合計淨重2713.1
    8 公克，純度85.44%，純質淨重2318.14 公克，其運輸之毒
    品重量雖鉅，然已及時為檢警查獲而尚未流入市面，故未造
    成更嚴重之毒害；此次或因思慮不周，竟受人誘惑而承諾替
    人運輸毒品，所為雖顯係不法，犯後否認部分犯行，惟就自
    己參與之情節已供述，足認被告僅係單純受「泰哥」、「毛
    哥」等人之指示充作運毒之「交通」，並非此次籌畫運毒事
    宜之主謀，即使宣告法定最低刑度之無期徒刑，猶嫌過重，
    自有「情輕法重」之憾，依據司法院大法官會議釋字第263
    號解釋之意旨，並依被告客觀之犯行與主觀之惡性2 者加以
    考量，被告所為已屬犯罪之情狀可憫恕者，且對其處以有期
    徒刑，已可達社會防衛之目的，爰適用修正後刑法第59條之
    規定酌量減輕其刑，如此量刑，始符合憲法比例原則（另參
    見最高法院95年度台上字第788 號判決意旨；且該條雖經修
    正，然僅係法院就刑之酌減審認標準見解明文化，非屬法律
    之變更，此亦有最高法院上開刑事庭會議決議可參）。
四、爰審酌被告承諾替「泰哥」等人運輸第一級毒品海洛因入境
    ，其所為直接造成毒品流通及毒害蔓延之危害可能性，然終
    究該等扣案毒品因及時查獲而未流出市面，且被告犯後否認
    部分犯行，暨其素行、生活狀況、犯罪之動機、目的、手段
    、查獲毒品之重量非微、純度甚高等一切情狀，量處如主文
    所示之刑，以示懲戒。公訴人建議量處無期徒刑，如前所述
    ，本院認過重；又公訴人建請諭知被告強制工作，惟本院認
    為被告本案犯罪情節，亦不適宜諭知強制工作，附此敘明。
    又被告雖曾於95年6 月5 日到刑事警察局向員警陳述說被告
    主動打0000000000號行動電話給蔡海山，蔡海山說有工作要
    介紹給被告，但要當面談，就是關於夾帶毒品之事，蔡海山
    在打電話當天就到被告家中談，蔡海山說於95年6 月底要到
    泰國去夾帶毒品，說每人要夾帶3 塊，1 塊要夾在腹部、2
    塊夾在左右大腿，代價是新臺幣40萬元，同行者有3 人，其
    中1 位是孕婦，另外2 人不知道是誰，被告說答應蔡海山，
    不能反悔等語，被告並提供2 支行動電話號碼分別為000000
    0000號、0000000000號給員警，由於當時依被告所陳述之內
    容，員警認為是被告自己要帶毒品，並非舉發，所以員警並
    未做正式筆錄，並告知被告不能因此而為其將來運輸毒品而
    免責；且員警依被告所提供上揭2 支通話號碼而調出通聯紀
    錄，並未發現該2 支號碼曾有與被告聯繫過，又被告在警局
    陳述之內容過於籠統不具體、空洞，只知大概情形，無法啟
    動偵查等情，業據證人即員警丁○○及戊○○於本院審理時
    證述明確（見本院96年9 月11日審判筆錄、本院96年10月16
    日審判筆錄）。況本案被告係受泰哥、毛哥之指示，於95年
    12月9 日攜帶第一級毒品海洛因入境等情，業如前述，縱其
    於95年6 月間向員警表示蔡海山找其於95年6 月底運毒回台
    ，核與自首需於犯罪後被發覺前之要件不符，亦與本案運毒
    無關，故不成立自首。再者，檢察官於另案偵查期間已發現
    被告透過「毛哥」居間介紹「泰哥」認識，前往泰國夾帶海
    洛因回台，被告於警詢時並未坦承犯行，且亦未供出「泰哥
    」所持用電話，被告供出係「毛哥」之電話，而非「泰哥」
    所持用，且被告亦未就「泰哥」、「毛哥」真實身分供出；
    又臺灣高雄地方法院檢察署檢察官偵辦95年度他字第48 50
    號一案，確有「泰哥」之人，但其年籍資料仍須查證，至於
    「毛哥」之人，則尚無所悉等情；此有臺灣高雄地方法院檢
    察署96年8 月15日雄檢惟水95他4850字第61841 號函、96年
    9 月12日雄檢惟水95他4850字第64697 號函（見本院卷第21
    8 頁、第260 頁）各1 份在卷可稽。是被告亦不符合毒品危
    害防制條例第17條所規定供出毒品來源，因而破獲者之要件
    ，故不得援引該條規定減輕其刑，附此敘明。
五、沒收部分：
  (一)扣案之上開毒品海洛因4 包（合計淨重2713.18 公克，純度
    85.44 ％，純質淨重2318.14 公克），係查獲之第一級毒品
    海洛因，不問是否屬於被告所有，均應依毒品危害防制條例
    第18條第1 項前段規定，諭知沒收銷燬之。
  (二)而扣案之包裝前開第一級毒品海洛因外包裝袋4 個，既能與
    第一級毒品海洛因分別秤其重量，有前開鑑定通知書一紙在
    卷可考，則與第一級毒品海洛因即無難以析離而無法個別宣
    告沒收之情事（最高法院九十二年度台上字第六九一一號刑
    事判決意旨可資參照），而該外包裝袋4 個具有防止本件第
    一級毒品海洛因裸露、逸出及潮濕之功用，並便於攜帶及運
    輸，亦均係被告與「泰哥」、「毛哥」所有供本件犯罪所用
    之物，且扣案之行李箱1 個，亦係「泰哥」及「毛哥」所有
    且供本件犯罪所用之物，均應依毒品危害防制條例第19條第
    1 項規定，併予宣告沒收。
據上論斷，應依刑事訴訟法第299 條第1 項前段，毒品危害防制
條例第4 條第1 項、第18條第1 項前段、第19條第1 項前段，懲
治走私條例第2 條第1 項、第11條，刑法第11條、第2 條第1項
前段、第28條、第55條、第59條，判決如主文。
本案經檢察官柯博齡到庭執行職務。
中　　華　　民　　國　　96　　年　　10　　月　　30　　日
                  刑事第五庭  審判長法　官  潘 政 宏
                  　                法  官  吳 勇 毅
                                    法  官  陳 月 雯
上正本證明與原本無異。
如不服本判決，應於判決送達後10日內向本院提出上訴狀（應附
繕本），上訴於臺灣高等法院。
                                    書記官  王 峻 宏
中　　華　　民　　國　　96　　年　　11　　月　　5 　　日
附錄本案論罪科刑依據之法條：
懲治走私條例第2條第1項
私運管制物品進口、出口逾公告數額者，處7 年以下有期徒刑，
得併科新臺幣3 百萬元以下罰金。
毒品危害防制條例第4條第1項
製造、運輸、販賣第一級毒品者，處死刑或無期徒刑；處無期徒
刑者，得併科新臺幣1 千萬元以下罰金。
